【裁判字號】    96,訴,1289
【裁判日期】    970606
【裁判案由】    違反槍砲彈藥刀械管制條例
【裁判全文】
臺灣臺北地方法院刑事判決              96年度訴字第1289號
    甲  ○  ○  臺灣臺北地方法院檢察署檢察官
    被      告  庚○○
    選任辯護人  謝秉原律師
    被      告  辛○○
    上  1   人
    選任辯護人  陳豪杉律師
上開被告等因違反違反槍砲彈藥刀械管制條例案件，經檢察官提
起公訴（九十五年度偵字第二○九五五號、第二一七○九號），
本院判決如下：
    主  文
庚○○共同未經許可，持有可擊發子彈具有殺傷力之改造手槍，
處有期徒刑伍年貳月，併科罰金新臺幣壹拾萬元，罰金部分，如
易服勞役，以新臺幣壹仟元折算壹日，扣案仿ＦＮ廠一九一○型
半自動手槍製造換裝土造金屬槍管之改造手槍壹枝（槍枝管制編
號為0000000000號）沒收。
辛○○共同未經許可，持有可擊發子彈具有殺傷力之改造手槍，
處有期徒刑年陸月，併科罰金新臺幣壹拾萬元，罰金部分，如
易服勞役，以新臺幣壹仟元折算壹日，扣案仿ＦＮ廠一九一○型
半自動手槍製造換裝土造金屬槍管之改造手槍壹枝（槍枝管制編
號為0000000000號）沒收。
    事  實
一、庚○○、辛○○均明知未經許可不得持有可擊發子彈具有殺
    傷力之改造手槍及子彈，因真實姓名年籍不詳之友人與他人
    發生糾紛而欲前往位於臺北市○○○路某處之錢櫃ＫＴＶ助
    陣，竟共同基於持有之犯意聯絡及行為分擔，於民國九十五
    年九月十八日某時，在不詳地點，庚○○經由不詳管道取得
    仿ＦＮ廠一九一○型半自動手槍製造換裝土造金屬槍管而可
    擊發子彈並具有殺傷力之改造手槍一枝（槍枝管制編號為0
    000000000號，下稱系爭手槍）及直徑八ＭＭ金屬
    彈頭之土造子彈五顆（其中四顆經試射具殺傷力，餘一顆經
    試射無殺傷力，下稱系爭子彈），再將系爭槍彈交與辛○○
    置放在由庚○○所駕駛車牌號碼ＮＦ—三八七○號自用小客
    車由辛○○所乘坐之助手座腳踏墊處，嗣於翌日凌晨一時零
    五分許，庚○○駕駛上開車輛搭載辛○○及不知情之少年某
    Ａ（出生年月日為八十年五月二十五日生，年籍資料詳卷）
    、某Ｂ（出生年月日為七十九年七月一日，年籍資料詳卷）
    欲前往上開地點之錢櫃ＫＴＶ，行經臺北市○○○路二六三
    號前時，因形跡可疑而為丙○○○○、乙○○○○盤查，而
    在上開車輛助手座腳踏墊處之包包內扣得系爭槍彈，始查悉
    上情。
二、案經臺北市政府警察局中山分局報請臺灣臺北地方法院檢察
    署檢察官偵查起訴。
    理  由
一、訊據被告庚○○、辛○○固均坦稱於上開時間，在上開地點
    為警在被告庚○○所駕駛上開車輛之助手座查獲系爭槍彈，
    而斯時被告辛○○係坐在上開車輛之助手座，系爭槍彈經送
    鑑定可擊發子彈且具有殺傷力之情形如上所述等情，惟矢口
    否認有非法持有系爭槍彈之犯行，被告庚○○辯稱：當時因
    己○○要求伊前往新莊市○○○路與民安路附近之草叢拿一
    個包包，伊即按己○○之要求前往取得包包，並交給搭乘伊
    所駕駛車輛之辛○○，伊並不知道上開包包中裝有系爭槍彈
    云云；被告辛○○辯稱：己○○要求庚○○去拿東西，庚○○即駕車載伊前往，到了新莊市○○○路與民安路口，庚○○下車去拿東西，沒多久上車後就將一個包包交給伊，伊即
    放在車子助手座腳踏墊處，伊並不知道包包內有系爭槍彈，
    被警察盤查時，伊並無拿外套蓋住包包云云。經查：
  (一)證據能力部分：
    被告庚○○、辛○○對於以下本院作為判斷依據之各項證據
    資料，均同意或不爭執其證據能力，本院審酌該等言詞供述
    及書面作成時之情況認為適當，均無不宜作為證據之情事，
    依刑事訴訟法第一百五十九條之五規定，均得作為證據。
  (二)實體認定部分：
  (1)本案被告庚○○於九十五年九月十九日凌晨一時零五分許，
    駕駛上開車輛搭載被告辛○○（被告辛○○坐在上開車輛之
    助手座）及不知情之少年某Ａ（出生年月日為八十年五月二
    十五日生，年籍資料詳卷）、某Ｂ（出生年月日為七十九年
    七月一日，年籍資料詳卷）欲前往位於臺北市○○○路某處
    之錢櫃ＫＴＶ，行經臺北市○○○路二六三號前時，為證人
    即警員周文彬、李瑞益盤查，而當場為警在置放於上開車輛
    助手座腳踏墊處之包包內扣得系爭槍彈。系爭槍彈經送鑑定
    ，手槍部分，係仿ＦＮ廠一九一○型半自動手槍製造換裝土
    造金屬槍管之改造手槍，機械性能良好，可擊發適用子彈具
    殺傷力，子彈部分，均為直徑八ＭＭ金屬彈頭之土造子彈，
    其中四顆，經試射可擊發，具殺傷力，餘一顆，經試射雖可
    擊發，惟發射動能甚微，不具殺傷力等情，為被告庚○○、
    辛○○所坦稱，核與證人周文彬、李瑞益證述情節大致相符
    ，並有內政部警政署刑事警察局於九十五年十月十二日所發
    刑鑑字第○九五○一四二一一八號槍彈鑑定書、於九十六年
    十月二十九日所發刑鑑字第○九六○一四九一四九號函及臺
    北市政府警察局中山分局於九十六年九月二十六日所發北市
    警中分刑字第○九六三三六四三七○○號函覆採證照片五張
    在卷可參，自堪信上開事實為真實。
  (2)至於系爭槍彈是否係被告己○○指示被告庚○○前往新莊市
    ○○○路與民安路交岔路口草叢取得而被告己○○是否因遭
    被告庚○○請求而出面頂罪一節，被告己○○於九十五年十
    月四日偕同被告庚○○自行到案向檢察官陳稱：伊自願到案
    說明案情，九十五年九月十八日晚上，伊在新莊民安路上遇
    到臨檢，就把內裝系爭槍彈之包包丟在草叢，伊在鴻金寶廣
    場遇到庚○○時，就請庚○○去幫伊取回，庚○○不知包包
    內為何物，伊也叫庚○○不要看，伊並叫庚○○將包包拿去
    林森北路給伊，伊騎車先過去等語（見本案偵卷第六八頁）
    ，被告己○○於九十五年十月四日經檢察官聲請羈押接受本
    院訊問之始亦為相同之陳述，固核與被告己○○前開辯解及
    被告辛○○、證人丁○○、戊○○分別於偵查中、本院審理
    中結證情節大致相符，惟本案被告己○○於九十五年十月四
    日經檢察官聲請羈押經本院訊問之末則改稱：伊是庚○○找
    來的，庚○○要伊幫忙頂罪，並同意要給伊十萬元，所有相
    關陳述內容均為庚○○事先告知伊的等語，另被告庚○○於
    九十五年九月十九日警詢中接受訊問時陳稱：案發當時，一
    名綽號「董仔」之男子（下稱「董仔」）要伊前往新莊市○○路與民安西路口草叢拿一個背包到鴻金寶大樓交給「董仔
    」，伊與辛○○前往取得包包後返回鴻金寶大樓，「董仔」
    即叫伊先拿著，伊即駕車跟著車隊行駛到林森北路被查獲。
    伊並不認識「董仔」，也不知道「董仔」之真實姓名年籍資
    料，年約二十六歲，身高約一百六十七公分，微胖，理平頭
    等語；被告辛○○於九十五年九月十九日警詢中接受訊問時
    陳稱：案發當時，有一名伊不認識綽號「董仔」之男子叫庚○○去拿東西，「董仔」理平頭，穿休閒服等語；證人某Ａ
    於九十五年九月十九日警詢中陳稱：「董仔」理平頭，約一
    百六十七公分，胖胖的，年約二十六歲等語（見臺灣臺北地
    方法院檢察署九十五年度偵字第二○九五五號卷第一九頁）
    ，而被告己○○於九十五年十月四日羈押進入臺灣臺北看守
    所時，係蓄留長度約及頸之髮型，並非平頭，且身高一百八
    十餘公分，亦有臺灣臺北看守所於九十六年十月十九日以北
    所戒字第○九六○○一四三七九號函覆被告己○○於九十五
    年十月四日羈押入所時之照片（見本院卷第八一頁、第八二
    頁）在卷可參，核與被告庚○○、辛○○、證人某Ａ於本案
    案發時接受警詢時所稱之「董仔」之髮型及身高有顯不相同
    之出入；又臺北縣警察局及臺北縣警察局新莊分局於九十五
    年九月十七日起至同年月十九日均無在臺北縣新莊市○○○
    路與民安路口附近設置臨檢點一節，並有臺北縣警察局新莊
    分局於九十六年十月十八日所發北縣警新刑字第○九六○○
    三九八八一號函、臺北縣警察局於九十六年十月十九日所發
    北縣警刑大字第○九六○一二八六一三號函（分見本院卷第
    七九頁、第八五頁）在卷可稽，與被告己○○上開所述係因
    在新莊民安路碰到臨檢點而將裝系爭槍彈之包包藏放在該處
    草叢之情節亦不相符，若如被告己○○所述係於九十五年九
    月十八日晚上碰到臨檢而將系爭槍彈藏放在該處草叢，則被
    告己○○又豈有可能甘冒系爭槍彈為臨檢警方查獲之風險在
    當晚又要求被告庚○○返回相同處所取回裝有系爭槍彈之包
    包？再被告己○○、庚○○經臺灣臺北地方法院檢察署檢察
    官送內政部警政署刑事警察局進行測謊，經施測人員使用儀
    器以區域比對法測試，分析測試之結果，被告己○○對於「
    （問：這件案件，是別人要扛、頂替下來嗎？）答：是。」
    、「（問：這件案件，別人有出任何代價要你扛、頂替下來
    嗎？）答：有。」等問題並無不實反應；被告庚○○對於「
    （問：案發後，有沒有人去找這個人己○○來頂替？）答：
    沒有。」、「（問：這件案件，有沒有人以代價讓這個人己○○來頂替？）答：沒有。」等問題並未完全說實話，有不
    實反應，復有內政部警政署刑事警察局於九十六年一月五日
    所發刑鑑字第○九六○○○二六二五號函覆鑑定書在卷可參
    ，況由偵查卷內資料以觀，在被告己○○於九十五年十月四
    日偕同被告庚○○自行前往臺灣臺北地方法院檢察署到案前
    ，並無任何證據資料或線索顯示被告己○○與本案案情有關
    ，而持有系爭手槍係屬最輕本刑有期徒刑三年以上之重罪，
    被告己○○豈有可能在無任何證據資料或線索顯示其與系爭
    槍枝有關連之前自動到案自白犯罪？是應以被告己○○事後
    改稱其並未指示被告庚○○前往新莊市○○○路與民安路交
    岔路口草叢取得系爭槍彈而係因被告庚○○允以十萬元之代
    價而出面頂罪等語，較與常情事理相符而堪採信，本案僅能
    認定裝有系爭槍彈之包包係由被告庚○○於九十五年九月十
    八日某時經由不詳管道而取得。
  (3)證人周文彬於本院審理中結證稱：案發當天，伊與李瑞益均
    身穿制服騎警用機車執行巡邏勤務，在林森北路一三九號前
    即錢櫃ＫＴＶ錢發現二輛車子一前一後行駛，車上又都坐滿
    四人，且因為地區特性複雜，該處常常發生打架，伊直覺認
    為上開車輛像是要去支援打架，伊即與李瑞益跟在上開車輛
    後面，過了南京東路，上開二輛車子仍然是一前一後，更證
    實伊之懷疑，且在伊與李瑞益注意上開車輛時，車內之人也
    一直往後注意伊與李瑞益，後來跟到長春路時剛好紅燈，伊
    與李瑞益就將跟在後面的車子即車牌號碼為ＮＦ—三八七○
    號車輛攔停，前面的車也停下並有四人下車關心，伊看到被
    攔停車輛坐在助手席之辛○○很緊張將東西藏在助手席椅子
    下方，因為包包蠻大的，目測還是可以看到，上面還蓋一件
    衣服而被攔停車輛上四人證件並不齊全，伊即表示要檢查車
    子，並要求辛○○把東西拿出來，辛○○即自己將包包打開
    供檢查，伊就看到包包中有一個手套及黑黑好像是槍的東西
    ，被攔停車上的人都說東西不是他們的，好像庚○○說是要
    去支援，東西是別人叫他們去拿的等語；證人李瑞益於本院
    審理中到庭結證稱：案發當時，有好幾部車一起經過，車子
    上都坐滿年輕人，很可能是要去械鬥，伊才與同事進行攔檢
    ，攔檢後，並未進行搜索，伊有問是否同意看一下，車上之
    人表示同意，且在伊將車輛攔停時發現坐在助手座之人有奇
    怪的動作，不知道是覆蓋什麼東西放在椅子下面，伊即在攔
    停後請坐在助手座之人將助手座覆蓋的衣物打開，就看到一
    個包包，伊就問包包內有什麼東西，上開車輛上的人均不敢
    講話，最後是坐在助手座之人將包包拿出打開給伊與同事看
    ，看到包包裡面有類似手槍的東西，車上的人均表示不知道
    包包內有什麼東西等語；被告庚○○於偵查中陳稱：案發當
    時，某Ａ打電話給伊說朋友出事被打，要伊去鴻金寶大樓等
    人，伊與辛○○帶那包為警查獲之系爭槍彈開車去林森北路
    那邊是要處理朋友被打的事情，結果就在長春路與林森北路
    口被警察攔下等語（見臺灣臺北地方法院檢察署九十五年度
    偵字第二○九五五號卷第五九頁）；證人某Ａ於警詢中陳稱
    ：案發當天，伊朋友在林森北路與人發生糾紛，伊與庚○○
    、辛○○、某Ｂ要去幫朋友助陣等語（見同上偵查卷第一九
    頁）；證人某Ｂ於警詢中陳稱：案發當天，因庚○○之友人
    與人發生糾紛，庚○○約伊要去林森北路幫朋友助陣等語（
    見同上偵查卷第二二頁）；被告辛○○於偵查中陳稱：案發
    當天，伊與女友及庚○○本來約好要去拜拜，可是庚○○接
    到電話說朋友跟人起爭執，要庚○○與伊去現場助陣，伊就
    說要先送女友回家。庚○○取得裝有系爭槍彈之包包後，因
    為要開車就將包包交給伊拿，因包包有重量，伊就將包包放
    在車子助手座腳踏墊處，伊知道包包內是違法的東西等語（
    見同上偵查卷第六二頁、第六三頁），由上開證人及被告庚○○、辛○○陳述以觀，可知案發當天，被告庚○○駕車搭
    載被告辛○○、證人某Ａ、某Ｂ前往臺北市○○○路之目的
    係因友人與他人發生糾紛而欲前往助陣，且係基於上開目的
    而特地攜帶裝有系爭槍彈之包包前往；另本案裝有系爭槍彈
    之包包體積並不大，亦有臺北市政府警察局中山分局於九十
    六年九月二十六日以北市警中分刑字第○九六三三六四三七
    ○○號函覆採證照片五張（見本院卷第二八頁至第三○頁）
    附卷可參，且被告庚○○於本案案發後又以金錢十萬元要求
    與本案無關之被告己○○出面頂罪，亦如前述，本案曾接觸
    裝有系爭槍彈包包之被告庚○○、辛○○對於包包內裝有系
    爭槍彈一節均應知之甚詳，被告庚○○、辛○○前開所辯，
    均屬事後卸責之詞，難以採信。
  (4)綜上所述，本件事證業已明確，被告庚○○、辛○○共同持
    有系爭槍彈之犯行，均堪以認定。
二、核被告庚○○、辛○○所為，均係犯槍砲彈藥刀械管制條例
    第八條第四項未經許可持有可擊發子彈具有殺傷力之改造手
    槍罪及槍砲彈藥刀械管制條例第十二條第四項之未經許可持
    有具殺傷力之子彈罪。被告庚○○、辛○○就上開犯行，有
    犯意聯絡及行為分擔，為共同正犯。被告庚○○、辛○○一
    持有行為，同時觸犯上開二罪名，為想像競合犯，應依刑法
    第五十五條之規定從重論以槍砲彈藥刀械管制條例第八條第
    四項未經許可持有可擊發子彈具有殺傷力之改造手槍罪。爰
    審酌被告庚○○、辛○○均矢口否認犯行，犯後態度均不佳
    ，而被告庚○○為脫免罪責復尋求被告己○○出面頂罪，被
    告庚○○之惡性顯較被告辛○○重大，另參酌被告庚○○、
    辛○○犯動手段、動機、目的及犯罪對於社會治安影響重大
    等情狀，分別量處如主文所示之刑，罰金部分，並均諭知易
    服勞役之折算標準。扣案之物品，手槍部分，可擊發子彈具
    有殺傷力；直徑八ＭＭ金屬彈頭之土造子彈五顆，均經試射
    ，其中四顆具殺傷力，餘一顆不具殺傷力，有內政部警政署
    刑事警察局出具之槍彈鑑定書及內政部警政署刑事警察局於
    九十六年十月二十九日所發刑鑑字第○九六○一四九一四九
    號函在卷可參，是系爭手槍一枝，依據槍砲彈藥刀械管制條
    例第五條之規定不可非法持有，為違禁物，爰依刑法第三十
    八條第一項第一款之規定併與宣告沒收，至於直徑八ＭＭ金
    屬彈頭而具殺傷力之土造子彈四顆，均已試射而均已不具殺
    傷力，如前所述，自無從併與宣告沒收，附此敘明
據上論斷，應依刑事訴訟法第二百九十九條第一項前段，槍砲彈
藥刀械管制條例第八條第四項、第十二條第四項，刑法第十一條
前段、第二十八條、第五十五條、第四十二條第三項、第三十八
條第一項第一款，判決如主文。
本案經檢察官鄧巧羚到庭執行職務
中    華    民    國    97    年    6     月    6     日
                        臺灣臺北地方法院刑事第八庭
                            審判長法  官   陳德民
                                  法  官   孫曉青
                                  法  官   唐于智
上正本證明與原本無異。
如不服本判決，應於判決送達後10日內，向本院提出上訴狀。
                                  書記官   陳家欣
中    華    民    國    97    年    6     月    6     日
附錄本案論罪法條
槍砲彈藥刀械管制條例第8條
未經許可，製造、販賣或運輸鋼筆槍、瓦斯槍、麻醉槍、獵槍、
空氣槍或第4 條第1 項第1 款所定其他可發射金屬或子彈具有殺
傷力之各式槍砲者，處無期徒刑或5 年以上有期徒刑，併科新臺
幣1 千萬元以下罰金。
未經許可，轉讓、出租或出借前項所列槍枝者，處5 年以上有期
徒刑，併科新臺幣1 千萬元以下罰金。
意圖供自己或他人犯罪之用，而犯前二項之罪者，處無期徒刑或
7 年以上有期徒刑，併科新臺幣1 千萬元以下罰金。
未經許可，持有、寄藏或意圖販賣而陳列第1 項所列槍枝者，處
3 年以上10年以下有期徒刑，併科新臺幣700 萬元以下罰金。
第 1 項至第 3 項之未遂犯罰之。
槍砲彈藥刀械管制條例第12條
未經許可，製造、販賣或運輸子彈者，處1 年以上7 年以下有期
徒刑，併科新臺幣500 萬元以下罰金。
未經許可，轉讓、出租或出借子彈者，處6 月以上5 年以下有期
徒刑，併科新臺幣300 萬元以下罰金。
意圖供自己或他人犯罪之用，而犯前二項之罪者，處3 年以上10
年以下有期徒刑，併科新臺幣700 萬元以下罰金。
未經許可，持有、寄藏或意圖販賣而陳列子彈者，處5 年以下有
期徒刑，併科新臺幣300 萬元以下罰金。
第 1 項至第 3 項之未遂犯罰之。


司法院資訊處製作；財團法人民間司法改革基金會備份。
